臺灣桃園地方法院民事判決　　　　　　　　94年度親字第19號
原　　　告　乙○○
法定代理人　甲○○
訴訟代理人　廖年盛律師
被　　　告　丁○○
　　　　　　丙○○○
上列當事人間確認親子關係存在事件，本院於94年6月2日言詞辯
論終結，判決如下：
    主    文
確認原告與被告已故之子陳進忠（民國○○○年○月○○○日生
，身分證統一編號：Ｚ000000000號）間之親子關係存
在。
訴訟費用由被告負擔。
    事    實
甲、原告方面：
一、聲明：如主文第一項所示。
二、陳述略稱：
  (一)被告之子陳進忠於民國（下同）九十四年一月十三日死亡，
    陳進忠死亡前與原告之生母甲○○交往，甲○○因而於九十
    三年十二月九日產下原告，嗣經財團法人長庚紀念醫院林口
    醫學中心臨床病理科檢驗鑑定結果認原告與陳進忠間不能排
    除親子關係，足證陳進忠為原告之生父。
  (二)原告自出生後即由陳進忠撫育，依法已視為認領，茲因陳進
    忠已死亡，無法向戶政機關辦理認領原告之登記，致原告之
    戶籍登記上父欄空白，對原告之身分權益，有不利之影響，
    為確認親子關係，原告有即受本件確認判決之法律上利益。
三、證據：提出戶籍謄本一份、相驗屍體證明書影本一份、出生
    證明書一份、親子鑑定報告一份、戶口名簿影本一份為證，
    並聲請傳訊證人陳卿。
乙、被告方面：
一、聲明：同意原告之請求。
二、陳述略稱：對於原告主張之事實不爭執。原告出生後就是被
    告等在照顧，陳進忠生前有撫育原告之事實，直到其去世。
三、證據：無。
    理    由
一、按現行民事訴訟法中親子關係事件之規定，雖未定有確認親
    子關係訴訟之類型，但親子關係存否，不僅涉及相關當事人
    身分關係之確定，同時對於例如親權、扶養、法定代理甚至
    繼承等法律關係之成立或存在與否，皆產生重要之關連，是
    以親子關係存在與否之確定，所牽涉者並非僅係單純之法律
    事實，同時本類訴訟之標的即為身分上法律關係存否之確認
    ，因而向來學說及實務上之見解皆承認親子間身分關係可以
    作為確認訴訟之標的（楊建華著「民事訴訟法要論」第四七
    五頁，最高法院二十三年度上字第三九七三號判例、最高法
    院六十二年度第三次民庭庭推總會決議（八）參照）。又按
    民事訴訟法第二百四十七條所謂即受確認判決之法律上利益
    ，係指因法律關係之存否不明確，致原告在私法上之地位有
    受侵害之危險，而此項危險得以對於被告之確認判決除去之
    者而言，最高法院四十二年台上字第一０三一號著有判例。
    故原告提起本件確認之訴，以排除戶籍登記上父欄空白之不
    利益，程序上並無不合，應先敘明。
二、被告之子陳進忠與原告法定代理人甲○○共同生下原告，業
    經親子鑑定證實，而陳進忠生前撫育原告之事實，亦經證人
    陳卿作證證實，從而原告本件請求為有理由：
  (一)按親子關係之認定部分，理論上自應以科學方式就系爭親子
    雙方進行鑑定（如血型、ＤＮＡ遺傳基因檢測等方式）為之
    ，以求正確；進一步以言，此類案型中亦僅有此種身體鑑定
    之科學證據，始為直接證據，其他相關之事證，例如生父生
    母間於懷孕前之同居以及撫育行為，甚或事後雙方之認知或
    其他行為，皆僅間接用以作為親子關係認定之佐證。復按民
    法第一千零六十五條第一項規定：「非婚生子女經生父認領
    者，視為婚生子女，其經生父撫育者，視為認領。」。
  (二)本件原告為其法定代理人甲○○與被告之子陳進忠所生之事
    實，業經財團法人長庚紀念醫院林口醫學中心臨床病理科進
    行親子鑑定，報告結論認為不能排除陳進忠與甲○○之女的
    親子關係，確定率為99.9885%，因此「陳進忠是甲○○之女
    的親生父親」這一個假設由此次測試已實務上可以證實，從
    而原告與被告之子陳進忠間血緣上之親子關係已鑑定證實。
  (三)更進一步言，證人陳卿證稱：「（問：是否認識被告之子
    陳進忠？陳進忠有無子女？生前有無撫育？所知為何？）陳
    進忠是我弟弟，乙○○是我弟弟陳進忠的小孩，現在是被告
    跟我在照顧，我們在甲○○生下乙○○後，我們就抱回來養
    ，當時陳進忠還在世，所以他是有撫育這個小孩子。」，足
    見被告之子陳進忠確有生前撫育原告，依前揭民法第一千零
    六十五條第一項規定視為認領之事實。
  (四)綜上，原告之主張堪信為真實，原告為確定其與被告之子陳
    進忠間之親子關係，乃提起本訴，本諸上開說明，並無不合
    ，應予准許。
三、據上論結，本件原告之訴為有理由，並依民事訴訟法第七十
    八條，判決如主文。
中　　華　　民　　國　  　94　　年　　6　　月　　16 　日
    　　　　　　　家事法庭法　官　文衍正
上為正本係照原本作成。
如對本判決上訴，須於判決送達後20日內向本院提出上訴狀。
中　　華　　民　　國　  　94　　年　　6　　月　　16 　日
  　　　　　　　　　　　　書記官　陳月桂
